【裁判字號】    91,訴,2233
【裁判日期】    920306
【裁判案由】    停職
【裁判全文】
臺北高等行政法院裁定                            九十一年度訴字第二二三三號
    原      告    甲○○
    兼選定當事人
                  乙○○
                  丙○○
    被      告    中國石油股份有限公司
    代  表  人    郭進財董事.
    訴訟代理人    陳純仁律師
右當事人間因停職事件，原告不服公務人員保障暨培訓委員會中華民國九十一年三月
二十六日九一公審決字第○○三二號訴願決定，提起行政訴訟，本院裁定如左：
    主  文
原告之訴駁回。
訴訟費用由原告負擔。
    理  由
一、按「多數有共同利益之人得由其中選定一人至五人為全體起訴或被訴。」行政訴
    訟法第二十九條第一項定有明文。經查原告甲○○、乙○○、丙○○、洪榮傑、
    李國明、陳宏文、程建國、曾隆昭、蔡忠政、石嘉興、葉耀昇、蔡士楠、凌森男
    、楊昂軒等十四人，係多數有共同利益之人，渠等選定甲○○、乙○○、丙○○
    等三人為當事人，符合上開選定當事人之規定，自屬適法，至其餘原告，依行政
    訴訟法第二十九條第三項規定，於選定當事人後脫離本件訴訟。
二、被告代表人原為陳朝威，於原告等起訴後之九十一年六月十九日變更為郭進財，
    茲由其具狀聲明承受訴訟，核無不合，應予准許。
三、參照司法院釋字第二六九、二七○及三○五號解釋意旨，依公司法規定設立之公
    營事業機構，經政府機關就特定事項依法授與公權力者，以行使該公權力為行政
    處分之特定事項為限，始得有行政爭訟之被告當事人能力；公營事業人員之任用
    ，依公務人員任用法第三十三條規定，應另以法律定之，在該項法律制定前，公
    營事業人員尚難謂依法任用；公營事業依公司法規定設立者為私法人，與其人員
    間為私法上之契約關係，而與公營事業成立「公法關係」者，除依公司法第二十
    七條經國家或其他公法人指派在公司代表其執行職務者外，另一則為依其他「法
    律」逕由主管機關任用、定有官等，在公司服務之人員。也就是說，由主管機關
    逕予任用、定有官等、在公司服務之人員，與其指派或任用機關間如欲成立「公
    法關係」者，須以「依法律任用」為前提，否則，其與指派或任用機關間，僅係
    存在私法上之契約關係，縱有人事或財產上給付之請求，亦屬私權爭執，尚不得
    要求依據「公法關係」之公務人員相關法律規定，諸如公務人員任用法、公務人
    員退休法、公務人員保障法．．等規定尋求保障及救濟。職是，公務人員保障法
    第三十三條第二款後段規定：「下列人員準用本法之規定：．．二、公營事業．
    ．依法任用之人員。．．」應解為「依法律任用」之人員為限，方符合司法院釋
    字第三○五號解釋之意旨（另最高行政法院九十一年度裁字第一一二七號裁定，
    亦可資參照）。
四、本件原告等於民國（下同）七十七年至七十九年任職被告所屬高雄煉油總廠期間
    ，因涉及貪污治罪條例案件，先後經法院判決有罪，被告乃依行政院八十三年間
    訂頒之「行政院暨所屬各級行政機關公務人員獎懲案件處理辦法」第六條及第八
    條規定分別予以停職處分。嗣被告依原告等之申請，於八十六年間准其復職。原
    告等復職後，先後於八十九年六月二十日、同年九月十一日、九十年一月十日，
    請求被告確認渠等所受之停職處分自始無效，並補償因停職處分所受之損害，案
    經被告以系爭九十年七月十八日（九十）油人九○○七○四八一號書函復以：「
    ．．台端等引用有關最高行政法院八十八年度判字第四三○九號判決所主張之權
    益，經本公司委請律師提供法律見解，認為基於該項判決，僅對個案具有拘束力
    ，且對八十三年發布之『行政院暨所屬各級行政機關公務人員獎懲案件處理辦法
    』第六條第二款及第八條第二項之規定違法無效之依據，尚有進一步商榷之餘地
    ，故本案仍宜俟全案刑事判決確定後，再依規定補發台端等於停職期間之權益補
    償。」等語，原告等不服，提起一再復審，遞遭決定不予受理，遂向本院提起行
    政訴訟。
五、經查，原告等任職之被告公司，係經濟部所屬國營事業，核其組織性質，為依公
    司法規定所設立之股份有限公司，乃為私法人，並非訴願法及行政訴訟法所稱之
    中央或地方機關。又原告等並非依公司法第二十七條經國家或其他公法人指派在
    公司代表其執行職務者，且渠等任職於被告公司，係依據「經濟部所屬事業機構
    人事管理準則」規定進用，此為兩造所不爭執，而該管理準則並非法律，則原告
    等並非屬公營事業「依法律任用」之人員，其與任職之被告公司間，依前揭規定
    、解釋及說明，僅存在私法上之契約關係，是原告等即非屬規範「公法關係」之
    公務人員保障法之保障對象，自無從依公務人員保障法之規定請求保障及提起救
    濟。一再復審決定以其程序不合而不予受理，並無違誤。原告等復就私法契約之
    人事請求，提起本件行政訴訟，顯非合法，應予駁回。
六、原告之訴既不合法而應予駁回，則兩造實體上之主張，即無庸審究，併此敘明。
七、依行政訴訟法第一百零七條第一項第十款、第一百零四條，民事訴訟法第九十五
    條、第七十八條、第八十五條第一項前段，裁定如主文。
中    華    民    國      九十二      年      三      月       六       日
                              臺 北 高 等 行 政 法 院  第 六 庭
                                          審 判 長 法  官  林樹埔
                                                   法  官  闕銘富
                                                   法  官  曹瑞卿
右為正本係照原本作成。
如不服本裁定，應於送達後十日內向本院提出抗告狀（須按他造人數附繕本）。
中    華    民    國      九十二      年      三      月       六       日
                                                   書記官  方偉皓


司法院資訊處製作；財團法人民間司法改革基金會備份。
